【裁判字號】    92,上易,3098
【裁判日期】    921125
【裁判案由】    傷害等
【裁判全文】
臺灣高等法院刑事判決                          九十二年度上易字第三０九八號
    上  訴  人  臺灣桃園地方法院檢察署檢察官
    上  訴  人
    即  被  告  乙○○原名徐炯.
右上訴人因傷害等案件，不服臺灣桃園地方法院九十二年度易字第九四四號，中華民
國九十二年八月二十二日第一審判決（起訴案號：臺灣桃園地方法院檢察署九十二年
度偵字第九七六三號），提起上訴，本院判決如左：
    主  文
上訴駁回。
    事  實
一、乙○○（原名徐炯雄）曾有傷害、賭博前科（按不構成累犯），係「永慶清潔社
    」負責人，因承包依默克化學科技股份有限公司（下簡稱伊默克公司）環境清潔
    業務，認為伊默克公司總務甲○○在其請款時故意刁難，致心生不滿，民國九十
    一年十月二十五日上午，乙○○再度前往桃園縣觀音鄉○○○路伊默克公司生產
    一部辦公室請款，經甲○○要求提出工作證明，一時氣憤，竟基於普通傷害犯意
    ，出手毆打甲○○，經在場員工陳建明、劉昭華勸阻始罷手；甲○○因此受有頭
    部外傷、及頭皮血腫，疑腦震盪；眼瞼及鞏膜出血、頸部瘀腫；右耳及右臉頰左
    側鼻部擦傷及裂傷等傷害。
二、九十二年三月十七日下午三時許，乙○○駕車行經桃園縣觀音鄉○○○路三三號
    前，見甲○○與鄭國師在前同行，竟另行基於侮辱犯意，下車以閩南話「幹你娘
    」之穢語公然侮辱甲○○，經鄭國師上前排解後始離去。
三、案經甲○○訴請台灣桃園地方法院檢察署偵查起訴。
    理  由
一、本院查：
（一）被告乙○○於上訴狀稱未曾收受起訴書，及原審未就公然侮辱部分審理即率爾
      判決云云。然查，原審於審判期日曾詢被告有無收到起訴書，被告答有；且檢
      察官亦到庭陳述起訴要旨；告訴人亦到庭稱事情分別發生於九十一年十月二十
      五日，及九十二年三月；審判長復提示鄭國師於偵查中之筆錄供被告表示意見
      ，此有原審九十二年八月八日審判筆錄可稽（見原審卷第十七頁）。是被告此
      部分之抗辯，顯不足採信，合先敘明。
（二）被告乙○○於前揭時、地，傷害甲○○之事實，業據被害人甲○○於偵查、原
      審、及本院審理中指訴綦詳，核與目擊證人江弦鈺、陳建明、麥見安、劉昭華
      於偵查中所述之情節相符（見他字卷九十二年五月七日訊問筆錄），復有敏盛
      綜合醫院大園分院出具之診斷證明書一紙（見他字卷第四頁）、甲○○受傷時
      之照片二張在卷可稽（見他字卷第五頁正背面）。被告乙○○雖辯稱：是甲○
      ○先拿東西丟我，我才動手防衛云云，惟所謂之正當防衛，必須為現在、不法
      之侵害，始得主張之，而依被告所辯，其動手當時，甲○○縱有侵害行為，亦
      已過去，依上說明，自無正當防衛可言，其所辯不足為有利之認定。被告乙○
      ○傷害犯行，事證明確，洵堪認定。
（三）被告於九十二年三月十七日，在桃園縣觀音鄉○○○路三三號前，以閩南話「
      幹你娘」等穢語公然侮辱甲○○之事實，亦據甲○○於偵審中指訴翔實，核與
      目擊證人鄭國師在偵查中所述之情節相符（見他字卷第一四頁背面、第一五頁
      ）。被告在馬路上不特定多數人得以共見共聞之狀態下，對甲○○以穢語「幹
      你娘」謾罵，該粗鄙言語，自屬公然侮辱無疑。被告雖辯稱其侮辱之對象係另
      一借錢不還之張仁傑者云云；惟當時僅甲○○與鄭國師在前同行，被告與甲○
      ○復有前開過節，被告應係對於甲○○為公然侮辱之事實，甚為明確，其犯行
      亦堪認定。
二、核被告乙○○所為，係犯刑法第二百七十七條第一項之傷害罪，及同法第三百零
    九條第一項之公然侮辱罪。被告乙○○所犯上開二罪間，犯意各別，犯罪構成要
    件亦殊，應分論併罰。
三、原審以被告乙○○罪證明確，適用刑法第二百七十七條第一項、第三百零九條第
    一項、第五十一條第六款、第四十一條第一項、罰金罰鍰提高標準條例第一條前
    段、第二條，並審酌被告乙○○僅因細故，即對被害人施暴，侮辱，心態可議，
    被害人受傷之程度，及犯罪後坦承部分犯行等一切情狀，分別就傷害部分量處拘
    役五十日，就公然侮辱部分量處拘役五十日，並定其應執行刑為拘役九十日；及
    諭知如易科罰金，以參佰元折算壹日。認事用法並無不合，量刑亦屬適當。檢察
    官上訴意旨稱原審量刑過輕；及被告上訴意旨仍執前詞否認犯公然侮辱部分犯罪
    ，及辯稱傷害係互毆造成，原判決就傷害部分量刑過重，而指摘原判決不當，均
    為無理由，應予駁回。
據上論斷，應依刑事訴訟法第三百六十八條，判決如主文。
本案經檢察官朱兆民到庭執行職務。
中      華      民      國    九十二    年     十一     月    二十五    日
                              臺灣高等法院刑事第八庭
                                  審判長法  官  陳  祐  治
                                        法  官  楊  炳  禎
                                        法  官  王  炳  梁
右正本證明與原本無異。
不得上訴。
                                        書記官  潘  大  鵬
中      華      民      國    九十二    年    十一      月    二十六    日
附錄本案論罪科刑法條全文：
刑法第二百七十七條：
傷害人之身體或健康者，處三年以下有期徒刑、拘役或一千元以下罰金。
犯前項之罪因而致人於死者，處無期徒刑或七年以上有期徒刑；致重傷者，處三年以
上十年以下有期徒刑。
刑法第三百零九條
公然侮辱人者，處拘役或三百元以下罰金。
以強暴犯前項之罪者，處一年以下有期徒刑、拘役或五百元以下罰金。


司法院資訊處製作；財團法人民間司法改革基金會備份。
